【裁判字號】    95,上訴,1208
【裁判日期】    950831
【裁判案由】    違反槍砲彈藥刀械管制條例等
【裁判全文】
臺灣高等法院高雄分院刑事判決        95年度上訴字第1208號
上  訴  人
即  被  告  乙○○
選任辯護人  江信賢律師
            蔡麗珠律師
上列上訴人因違反槍砲彈藥刀械管制條例等案件，不服臺灣高雄
地方法院95年度訴字第143 號中華民國95年5 月3 日第一審判決
（起訴案號：臺灣高雄地方法院檢察署94年度偵字第21653 號）
，提起上訴，本院判決如下：
    主  文
原判決關於乙○○未經許可，持有可發射子彈具有殺傷力之改造
手槍部分及其定應執行刑撤銷。
乙○○共同未經許可，持有可發射子彈具有殺傷力之改造手槍，
處有期徒刑年貳月，併科罰金新台幣萬元，罰金如易服勞役
，以新台幣貳仟元折算壹日。扣案之改造手槍壹支（含彈匣壹個
，由仿BERETTA 廠M9型半自動手槍製造之改造手槍，換裝土造金
屬槍管及滑套而成，槍枝管制編號：0000000000號）、制式子彈
顆及土造子彈壹顆（具直徑約九釐米之金屬彈頭）均沒收。
其他上訴駁回。
撤銷改判部分所處之刑，與上訴駁回部份所處有期徒刑肆月，應
執行有期徒刑年肆月，併科罰金新台幣萬元，罰金如易服勞
役，以新台幣貳仟元折算壹日。扣案之改造手槍壹支（含彈匣壹
個，由仿BERETTA 廠M9型半自動手槍製造之改造手槍，換裝土造
金屬槍管及滑套而成，槍枝管制編號：0000000000號）、制式子
彈顆及土造子彈壹顆（具直徑約九釐米之金屬彈頭）均沒收。
    事  實
一、緣丙○○（已經原審判決確定）明知非經主管機關許可，不
    得持有可發射子彈具有殺傷力之各式槍砲及子彈，竟未經許
    可，於94年6 月間某日時，在高雄縣茄萣鄉某處，向真實姓
    名年籍不詳，綽號「小黑」之成年男子借得具殺傷力之改造
    手槍1 枝（含彈匣1 個，由仿BERETTA 廠M9型半自動手槍製
    造之玩具手槍，換裝土造金屬槍管及滑套而成，槍枝管制編
    號：0000000000號），及供上開手槍使用具殺傷力之口徑9
    制式子彈3 顆、土造子彈2 顆（均具直徑約9 釐米之金屬彈
    頭，試射驗畢1 顆），而無故持有之。嗣於94年9 月20日11
    時許，因王裕玄（綽號「玄仔」）積欠乙○○新台幣1 萬元
    未還，乙○○竟偕同丙○○2 人共同持上開槍彈進入王裕玄
    位於高雄縣茄萣鄉○○路○段61號住處催討債務（侵入住宅
    部分未據告訴），2 人見王裕玄避不見面，竟另基於共同恐
    嚇之犯意聯絡，由丙○○將置放於身上腰間之前開槍彈交予
    乙○○，並由乙○○持前揭槍枝大聲對王裕玄之母甲○○○
    恐嚇稱：「玄仔，你給我出來，我要給你死」等語，致使甲○○○因而心生畏懼，致生危害於安全。經王裕玄之父親王
    顯章報警，嗣於同日11時30分許，員警趕赴現場查獲，並扣
    得前揭改造手槍1 枝（含彈匣1 個）及制式子彈3 顆、土造
    子彈2 顆（試射驗畢1 顆，餘1 顆）。
二、案經高雄縣政府警察局湖內分局報告臺灣高雄地方法院檢察
    署檢察官偵查起訴。
    理  由
壹、證據能力部分：
一、按被告以外之人於檢察事務官、司法警察官或司法警察調查
    中所為之陳述，與審判中不符時，其先前之陳述具有較可信
    之特別情況，且為證明犯罪事實存否所必要者，得為證據。
    刑事訴訟法第159 條之2 定有明文。本件證人即共犯丙○○
    於第2 次警詢中所為之陳述，關於被告乙○○確有持事實欄
    所示之改造手槍、子彈以及施加恐嚇部分（警卷第20頁），
    與其於原審審理及本院審理中證述之情節不符，本院以證人
    丙○○此部分之陳述與證人甲○○○、張智文於原審審理中
    證述之情節、警員職務報告書所載情節相符，此部分陳述具
    有較可信之特別情況，且為證明犯罪事實存否所必要，依上
    開規定，自得為證據。
二、復按「被告以外之人於審判外之陳述，雖不符前4 條之規定
    （即傳聞法則例外得為證據之情形），而經當事人於審判程
    序同意作為證據，法院審酌該言詞陳述或書面陳述作成時之
    情況，認為適當者，亦得為證據。」；「當事人、代理人或
    辯護人於法院調查證據時，知有第159 條第1 項不得為證據
    之情形，而未於言詞辯論終結前聲明異議者，視為有前項之
    同意。」，刑事訴訟法第159 條之5 定有明文。查本件關於
    警員職務報告、槍彈鑑定書、照片、搜索扣押筆錄、扣押物
    品目錄表、甲○○○之警詢筆錄（除上開說明以外之筆錄）
    等證據，於本院調查證據時，當事人檢察官及被告、辯護人
    均未於言詞辯論終結前聲明異議，本院審酌證人之陳述以及
    物證、書證作成時之情況，認為適當，依上開規定，亦得為
    證據。
貳、實體部分：
一、訊據上訴人即被告乙○○矢口否認有何持有具有殺傷力之改
    造手槍、子彈及恐嚇之犯行，辯稱：上開槍枝子彈是丙○○
    的，我不知道丙○○有帶槍去高雄縣茄萣鄉○○路○段61號
    ，而且我也沒有恐嚇甲○○○，是因為丙○○發現警員到來
    ，隨手將槍交給我，我只是將之藏起來，並無實質占有之意
    思云云。
二、惟查：
（一）被告乙○○與共犯丙○○共同持有槍彈部分：
    (一)已判決確定之同案被告丙○○於上揭時地因「小黑」之交
      付，而持有具有殺傷力之改造手槍、子彈，且於案發當日
      持槍前往高雄縣茄萣鄉○○路○段61號之事實，業據證人
      丙○○於原審法院及本院審理時證述在卷，復有改造手槍
      1 支（含彈匣1 個）、制式子彈3 顆及土造子彈2 顆（試
      射驗畢1 顆，餘1 顆），扣案可資佐證。又扣案前開改造
      手槍、子彈經送請內政部警政署刑事警察局鑑定結果認為
      ，該改造手槍1 枝（含彈匣1 個，槍枝管制編號：000000
      0000號），由仿BERETTA 廠M9型半自動手槍製造之改造手
      槍，換裝土造金屬槍管及滑套而成，可擊發同案送鑑之改
      造子彈，機械性能良好，具殺傷力；另送鑑子彈5 顆，其
      中3 顆係口徑9mm 制式子彈，均具殺傷力，其餘2 顆子彈
      ，認均係土造子彈，均具直徑約9mm 之金屬彈頭，採樣1
      顆試射，可擊發，亦認具殺傷力，有該局94年10月11日刑
      鑑字第0940151431號槍彈鑑定書附卷可稽（見94年度偵字
      第21653 號卷第28-30 頁），足見被告丙○○此部分之前
      開自白核與事實相符，其持有槍彈犯行洵堪認定。
    (二)被告乙○○曾於案發當日亦持有前開扣案槍彈，見到警員
      前來才把槍藏起來之事實，為被告乙○○於警詢中所坦認
      （見警卷第14頁），且於原審法院審理亦供稱：在員警來
      時，我已經把槍放在水桶旁的桌子上等語（見原審法院卷
      第70頁），核與證人即案發當日查獲之警員張智文、證人
      甲○○○及共同被告兼證人丙○○於原審法院審理中時分
      別證述之情節相符。另證人張智文於原審審理中復證稱：
      我到達現場（即高雄縣茄萣鄉○○路○段61號）時，看到
      乙○○拿著改造手槍，我立刻叫乙○○將槍放下，他就把
      槍放在門旁放雜物的長桌上，我是親眼目睹乙○○手上有
      拿槍的等語（見原審法院卷第68-69 頁）；證人甲○○○
      則證稱：是乙○○拿槍，他當時戴1 頂紅帽子，後來他看
      到警察到場，就把槍藏在洗衣水桶旁等語（見原審法院卷
      第66頁）；另證人丙○○於第2 次警詢中亦證稱：「…我
      們2 人在玄仔家門前有聽到玄仔在2 樓叫罵，乙○○一氣
      之下，才取出放在玄仔家門前花盆內之槍彈進入屋內叫罵
      稱玄仔，你給我下來，我沒有要讓你死，你卻要我先死，
      經過1 、2 分鐘左右警察就到場了。」云云，復於原審審
      理中證稱：當時警察來了，乙○○就把槍從我手中拿走，
      拿去放在旁邊等語（見原審法院卷第72頁），依上開被告
      之陳述以及證人等之證言大致相符以觀，足證被告乙○○
      確有持有上開槍彈犯行。至證人即共同被告丙○○於第1
      次警詢、原審法院審理時證稱：扣案槍彈是我帶去的，乙○○不知道我有帶（槍）云云（見原審法院卷第71頁），
      復於本院審理中證稱：「當時乙○○是怕我將事情鬧大，
      所以將槍拿走」等語，就其所稱被告取走該槍之原因，與
      被告所辯（被告係辯稱因為丙○○發現警員到來，隨手將
      槍交給我，我只是將之藏起來）不相一致，又核與上開事
      證不符，且被告2 人係朋友關係，為其2 人所自承，且丙○○於被告乙○○前往王裕玄住處索討債務時，又持槍隨
      行，足見2 人交情，已非比尋常。故證人丙○○前開證詞
      ，顯係迴護被告乙○○之詞，不足為被告乙○○有利認定
      之依據。被告乙○○所辯，自無可採。又案發當日前開扣
      案槍彈原係插在丙○○之腰際，而非藏放於手提袋或其他
      包裝物內等情，亦經被告丙○○證述在卷（見原審法院卷
      第71頁）。故被告乙○○應輕易即可發現丙○○持有槍彈
      與其前往索債。是以被告乙○○前開所辯：行前不知丙○○有帶槍去現場云云，顯與事理有違，殊非可採。故被告
      乙○○確實與證人丙○○共同持有前開扣案槍彈之事實，
      已臻明確，洵堪認定。
（二）被告乙○○與共犯丙○○共同恐嚇部分：
    (一)被告乙○○持槍於上開時地大聲向甲○○○恫稱：「玄仔
      你給我出來，我要給你死」等語，致甲○○○就其子王裕
      玄將遭被告2 人槍殺而心生畏懼之事實，業據證人甲○○○於警詢中及原審法院審理時證述甚明（見警卷第7 頁、
      原審法院卷第67頁）。雖證人甲○○○於原審法院審理時
      係證稱：乙○○看到我出來就拿著槍指著我說要讓我死，
      我嚇一跳等語（見原審法院卷第66頁），而與前開其於警
      詢中之證述情節稍有不符。然審之甲○○○於警詢中之證
      述係本件案發當日所為，其記憶應較屬清晰。況案發當日
      被告乙○○與共犯丙○○2 人前來，其主要目的係向案外
      人王裕玄催討債務，亦為被告2 人所坦認（見警卷第11頁
      、原審法院卷第32頁、第71頁），則被告乙○○即無向甲○○○恫嚇「要讓你死」之必要，故本院認甲○○○前開
      於警詢中之證述核與事實較為相符。
    (二)共犯丙○○係因王裕玄避不出面而將槍取出交予被告乙○○持用之事實，業據證人丙○○於原審法院審理供承不諱
      。且證人丙○○於第2 次警詢中亦證稱：「乙○○一氣之
      下，才取出放在玄仔家門前花盆內之槍彈進入屋內叫罵稱
      玄仔，你給我下來，我沒有要讓你死，你卻要我先死」，
      已如前述，被告乙○○於檢察官偵查中亦自承確實有講「
      我沒有要讓你死，你卻要我先死」此語（見偵查卷第22頁
      ），按共犯丙○○與被告乙○○所述與證人甲○○○所證
      之情節就關於乙○○所講之內容固有不同，但其就被告乙○○確有向甲○○○叫罵，則為一致。本院再參以被告乙○○既因生氣而取出上開槍彈叫罵，豈有僅稱「我沒有要
      讓你死，你卻要我先死」之無關痛癢之理以觀（如僅有上
      開之指責，即無須持槍出來叫罵），應以證人甲○○○所
      證之情節為可採。又審之共犯丙○○見王裕玄避不見面即
      將身上攜帶之扣案槍彈取出交予被告乙○○（業已認定如
      上），足證其2 人持槍偕同進入王裕玄住處之大門，對於
      以不利王裕玄之事為恐嚇有共同之犯意聯絡，已甚顯明。
      嗣被告乙○○進而持前開扣案槍彈向下樓之甲○○○恫稱
      ：「玄仔你給我出來，我要給你死」等語，即屬被告乙○○與證人丙○○2 人基於共同之犯意而施以恐嚇之犯行，
      已臻明確。故被告乙○○上開所辯：未有恐嚇犯行云云，
      顯係卸責之詞，亦無可採。
（三）綜上所述，被告乙○○持有改造槍彈、恐嚇犯行，事證已
      臻明確，犯行堪以認定。
三、核被告乙○○所為，係犯槍砲彈藥刀械管制條例第8 條第4
    項未經許可，持有可發射子彈具有殺傷力之改造手槍罪、同
    條例第12條第4 項未經許可寄藏子彈罪，以及刑法第305 條
    之恐嚇危害安全罪。被告乙○○與共犯丙○○2 人就上開犯
    行，均有犯意聯絡及行為分擔，均應論以共同正犯。被告持
    有上開具有殺傷力子彈之行為，因上開子彈均屬槍砲彈藥刀
    械管制條例第12條第4 項規定所處罰之子彈，侵害該規定保
    護之單一社會法益，僅犯單一之未經許可持有子彈罪。又被
    告以一行為同時持有上開仿BERETTA 廠改造手槍及子彈，觸
    犯構成要件不同之罪，為想像競合犯，應依刑法第55條前段
    之規定，從一重論以未經許可，持有可發射子彈具有殺傷力
    之改造手槍罪。被告前開所犯未經許可，持有可發射子彈具
    有殺傷力之改造手槍罪與恐嚇危害安全二罪間，犯意各別（
    先係基於討債之犯意而持有槍彈，其後因王裕玄避不見面，
    始另行起意向甲○○○恐嚇），行為互殊，觸犯構成要件不
    同之罪，應予分論併罰。公訴意旨認該二罪間應論以牽連犯
    ，容有誤會，附此敘明。又按行為後法律有變更者，適用行
    為時之法律。但行為後之法律有利於行為人者，適用最有利
    於行為人之法律，刑法第2 條第1 項定有明文。被告行為後
    ，刑法已於94年2 月2 日修正公佈，自95年7 月1 日施行，
    關於罰金易服勞役之折算標準，本件被告於犯罪時，刑法第
    42條第2 項前段規定：「易服勞役以1 元以上3 元以下折算
    1 日。」，又被告行為時之易服勞役折算標準，業據修正前
    罰金罰鍰提高標準條例第2 條前段規定，就其原定數額提高
    為100 倍折算1 日，則本件被告行為時之易服勞役折算標準
    ，係以銀元100 元以上300 元以下折算1 日（即新台幣300
    元以上900 元以下）。惟修正公布施行後之刑法第42條第3
    項前段規定：「易服勞役以新台幣1,000 元、2,000 元或3,
    000 元折算1 日。」，比較修正前後之易服勞役折算標準，
    以修正後之規定，較有利於受刑人，自應依刑法第2 條第1
    項後段規定，適用修正後之刑法第42條第3 項前段規定，定
    其折算標準。
四、原審就被告乙○○恐嚇部分，因依刑法第28條、第305 條、
    罰金罰鍰提高標準條例第1 條前段規定，並審酌被告乙○○
    持有槍、彈，進入被害人住處大門內施以恐嚇，其影響社會
    治安已屬重大，且被告乙○○犯後不知坦承犯行，惟未曾受
    有期徒刑以上刑之宣告等一切情狀，量處有期徒刑4 月，認
    事用法，核無不合，量刑亦屬妥適，被告上訴意旨，仍執前
    詞，否認犯罪，指摘原判決此部分不當，為無理由，應予駁
    回。
五、原審就被告乙○○未經許可，持有可發射子彈具有殺傷力之
    改造手槍部分據以論罪科刑，固非無見，惟被告行為後，刑
    法已經修正公布，關於罰金易服勞役之折算標準，應適用修
    正後之刑法第42條第3 項前段規定，定其折算標準，已如前
    述。原判決就此部分未及審酌，自有未合。被告上訴意旨，
    仍執前詞，否認犯罪，雖無理由。但原判決既有上開可議之
    處，自仍應由本院將原判決關於乙○○未經許可，持有可發
    射子彈具有殺傷力之改造手槍部分及其定應執行刑撤銷改判
    。爰審酌被告明知手槍、子彈均屬高度危險之物品，非經主
    管機關許可不得擅自持有，以維社會大眾安全，竟持以供討
    債之用，其影響社會治安已屬重大，且被告乙○○犯後不知
    坦承犯行，惟未曾受有期徒刑以上刑之宣告，有臺灣高等法
    院被告前案紀錄表1 紙在卷可稽等一切情狀，量處如主文第
    2 項所示之刑，並就罰金部分諭知易服勞役之折算標準。再
    與上開上訴駁回部份所處之刑，定其應執行刑為有期徒刑3
    年4 月，併科罰金新台幣3 萬元。並諭知罰金如易服勞役，
    以新台幣2000元折算1 日。扣案具有殺傷力之改造手槍1 支
    （含彈匣1 個，由仿BERETT A廠M9型半自動手槍製造之改造
    手槍，換裝土造金屬槍管及滑套而成，可擊發同案送鑑之改
    造子彈，機械性能良好，具殺傷力；槍枝管制編號：000000
    0000號）、具殺傷力口徑9 釐米之制式子彈3 顆、直徑約9
    釐米金屬彈頭之土造子彈1 顆（可擊發，認具殺傷力），分
    別屬槍砲彈藥刀械管制條例第4 條第1 項第1 款、第2 款所
    定未經許可不得持有之違禁物，應依刑法第38條第1 項第1
    款之規定，併予宣告沒收。至扣案送鑑而已驗畢之具有殺傷
    力之土造子彈1 顆，因已試射擊發滅失不復存在，爰均不另
    予宣告沒收。
據上論結，應依刑事訴訟法第368 條、第369 條第1 項前段、第
364 條、第299 條第1 項前段，槍砲彈藥刀械管制條例第8 條第
4 項、第12條第4 項，刑法第11條前段、第2 條第1 項後段、第
28條、第55條、第38條第1 項第1 款、第51條第5 款、修正後刑
法第42條第3 項前段，判決如主文。
本案經檢察官張金塗到庭執行職務。
中    華    民    國    95    年    8     月    31    日
            刑事第五庭  審判長法  官  曾永宗
                              法  官  陳  箐
                              法  官  任森銓
以上正本證明與原本無異。
恐嚇危害安全部分不得上訴。
其他部分如不服本判決應於收受本判決後10日內向本院提出上訴
書狀，其未敘述上訴理由者，並得於提起上訴後10日內向本院補
提理由書狀（均須按他造當事人之人數附繕本）「切勿逕送上級
法院」。
中    華    民    國    95    年    8     月    31    日
                              書記官  蘇恒仁
附錄本件判決論罪科刑法條：
槍砲彈藥刀械管制條例第8 條
未經許可，製造、販賣或運輸鋼筆槍、瓦斯槍、麻醉槍、獵槍、
空氣槍或第4 條第1 項第1 款所定其他可發射金屬或子彈具有殺
傷力之各式槍砲者，處無期徒刑或5 年以上有期徒刑，併科新臺
幣1 千萬元以下罰金。
未經許可，轉讓、出租或出借前項所列槍枝者，處5 年以上有期
徒刑，併科新臺幣1 千萬元以下罰金。
意圖供自己或他人犯罪之用，而犯前二項之罪者，處無期徒刑或
7 年以上有期徒刑，併科新臺幣1 千萬元以下罰金。
未經許可，持有、寄藏或意圖販賣而陳列第1 項所列槍枝者，處
3 年以上10年以下有期徒刑，併科新臺幣700 萬元以下罰金。
第1 項至第3 項之未遂犯罰之。
槍砲彈藥刀械管制條例第12條
未經許可，製造、販賣或運輸子彈者，處1 年以上7 年以下有期
徒刑，併科新台幣500 萬元以下罰金。
未經許可，轉讓、出租或出借子彈者，處6 月以上5 年以下有期
徒刑，併科新台幣300 萬元以下罰金。
意圖供自己或他人犯罪之用，而犯前二項之罪者，處3 年以上10
年以下有期徒刑，併科新台幣700 萬元以下罰金。
未經許可，持有、寄藏或意圖販賣而陳列子彈者，處5 年以下有
期徒刑，併科新台幣300 萬元以下罰金。
第1 項至第3 項之未遂犯罰之。
刑法第305 條
以加害生命、身體、自由、名譽、財產之事，恐嚇他人致生危害
於安全者，處2 年以下有期徒刑、拘役或3 百元以下罰金。


司法院資訊處製作；財團法人民間司法改革基金會備份。
